【裁判字號】    89,易,2288
【裁判日期】    891031
【裁判案由】    詐欺
【裁判全文】
臺灣臺中地方法院刑事判決                        八十九年度易字第二二八八號
    公  訴  人  台灣台中地方法院檢察署檢察官
    被      告  乙○○
右列被告因詐欺案件，經檢察官提起公訴（八十八年度偵字第二０五０八號），本院
判決如左：
    主  文
乙○○無罪。
    理  由
一、公訴意旨引用起訴書之記載（如附件）。
二、按犯罪事實應依證據認定之，無證據不得推定其犯罪事實，又不能證明被告犯罪
    者，應諭知無罪之判決，刑事訴訟法第一百五十四條、第三百零一條第一項分別
    定有明文。次按刑法第三百三十九條第一項之詐欺取財罪，必須行為人自始基於
    不法所有之意圖，以詐術使人交付財物，始能構成。
三、公訴人認被告乙○○涉犯詐欺罪嫌，無非以告訴人甲○○之指訴，並有家鑫汽車
    客戶購車明細建議書、交車確認書及收據三張附卷可憑，及被告於八十七年七月
    中旬向告訴人收取尾款時所簽寫的地址、電話及身分證件係假的，而推論被告乙
    ○○早已知悉家鑫公司於當時營運時已出現問題並處於無法交車之狀態為其論據
    。惟訊據被告乙○○固坦承有於上開時地，與甲○○約定交車日期，並收取前揭
    支票及留下伊之資料予甲○○之事實不諱，然堅決否認有詐欺犯行，辯稱：伊剛
    進家鑫公司不久，擔任業務員之工作，固有收取告訴人之支票，惟均依公司之規
    定辦理，所收取之款項均未進入自己之戶頭，於收取尾款後，家鑫公司因財務問
    題致無法交車，伊與李光晟前往告訴人甲○○家中商談如何解決無法交車之事宜
    ，當時甲○○要求李光晟開本票給他，也要求伊寫下資料，伊心理害怕，才寫下
    假資料，伊並無詐欺之意圖等語。
四、經查：（一）被告係於八十八年五月間始進入家鑫公司擔任業務員，有同案被告
    李光晟之報告書（見偵查卷第三十五頁）及家鑫公司通知函各一份在卷可按，且
    上開通知函所示被告乙○○係於八十八年五月十七日始至該公司任業務員，且試
    用期為二個月，則被告辯稱其係剛進公司不久應堪採信。（二）於八十八年七月
    中旬被告乙○○向告訴人甲○○所收取之該尾款支票，係存入李光晟之帳戶內，
    已據被告乙○○及同案被告李光晟於偵查中陳述明確（見偵查卷第一一三頁）。
    又同案被告李光晟於偵查供稱：所收取之支票係先存入伊帳戶內，伊再以現金交
    回公司等語（見偵查卷第三十一頁），足見被告乙○○辯稱：伊依家鑫公司規定
    收取款項並交回公司，並未存入自己帳戶等語，應堪採信。（三）告訴人於偵查
    中指稱：乙○○所簽的假資料係於七月中旬收支票（即尾款）後，伊要求他寫的
    ，當時有要求李光晟簽本票給伊，李光晟說他要負責要底，發生問題後乙○○有
    幫他找李光晟等語（見偵查卷第一一三頁），於本院審理亦為相同之陳述，並稱
    乙○○所留之電話係真正等語（見本院八十九年九月廿六日訊問筆錄），且告訴
    人更據與被告乙○○聯絡而找李光晟解決無法交車之事宜，又於收取尾款後被告
    與李光晟前往告訴人處商談無法交車之解決方案時，告訴人係針對李光晟而非被
    告，且李光晟亦稱要負責到底，更見被告僅係單純的業務員，以被告係新進人員
    ，又係業務員，如何能知悉公司之營運狀況，已非無疑？況被告所留之資料係於
    收取尾款後家鑫公司猶無法交車情況下，再加以聽聞公司財務有狀況，以一新進
    人員其心理害怕之程度，應可想像，再酌以事後告訴人又能依被告所留之電話與
    告訴人處理交車之糾紛，更見其並無為自己不法所有之意圖。綜上，被告所辯應
    採信，被告既無不法所有之意圖，揆諸前揭說明其所為要與上開詐欺罪之構成要
    件不合，此外復查無其他積極確切之證據足以證明被告有詐欺之事實，不能證明
    被告犯罪，自應為無罪之諭知。
據上論斷，應依刑事訴訟法第三百零一條第一項，判決如主文。
本案經檢察官詹漢山到庭執行職務。
中    華    民    國      八十九      年       十       月     三十一   日
                                台灣台中地方法院刑事第一庭
                                       法  官   吳  進  發
右正本證明與原本無異。
如不服本判決，應於判決送達後十日內向本院提出上訴狀，上訴於臺灣高等法院臺中
分院( 須附繕本 )。
                                       書記官
中    華    民    國      八十九      年       十      月     三十一    日


司法院資訊處製作；財團法人民間司法改革基金會備份。
